【裁判字號】    99,聲,887
【裁判日期】    990409
【裁判案由】    聲請具保停止羈押
【裁判全文】
臺灣高等法院刑事裁定                   99年度聲字第887號
聲  請  人
即  被  告  甲○○
上列聲請人即被告因強盜罪上訴案件（99年度上訴字第936 號）
，聲請具保停止羈押，本院裁定如下：
    主  文
聲請駁回。
    理  由
一、本件被告甲○○因犯強盜案件，前經本院認為犯刑法第 330
    條第1項之罪嫌疑重大，有刑事訴訟法第101條第1項第 1款、
    第 3款之情形，非予羈押，顯難進行審判或執行，而有羈押
    之必要，執行羈押，並於99年3月10日裁定羈押在案。
二、聲請意旨略以：聲請人即被告所犯雖為重罪，如無事實足認
    有逃亡或滅證致顯難進行追訴、審判或執行之危險，尚欠缺
    羈押之必要要件。本案犯罪事實已釐清明瞭，聲請人亦已坦
    承犯行且後悔不已，經此教訓已知所警惕。且聲請人有固定
    工作、固定之住居所，家中有老婆、小孩，故實無逃亡之實
    據，亦即已無刑事訴訟法第101條第1項第1、2款所規定之情
    形，若以聲請人所犯為 5年以上重罪羈押，顯然不符大法官
    會議釋字第 665號意旨。故請鈞院准予被告交保回家工作賺
    錢安頓家中，待高院開庭聲請人保證隨傳隨到，判決確定後
    一定回來執行云云。
三、按依刑事訴訟法第101條第1項第3款及第 101條之2之規定，
    法官決定羈押被告之要件有四：犯罪嫌疑重大，有法定之羈
    押事由，有羈押之必要（即非予羈押，顯難進行追訴、審判
    或執行），無同法第 114條不得羈押被告之情形。是被告縱
    符合同法第101條第1項第 3款之羈押事由，法官仍須就犯罪
    嫌疑是否重大、有無羈押必要、有無不得羈押之情形予以審
    酌，非謂一符合該款規定之羈押事由，即得予以羈押。又刑
    事訴訟法第101條第1項第 3款規定之羈押，係因被告所犯為
    死刑、無期徒刑或最輕本刑為 5年以上有期徒刑之罪者，其
    可預期判決之刑度既重，該被告為規避刑罰之執行而妨礙追
    訴、審判程序進行之可能性增加，國家刑罰權有難以實現之
    危險，該規定旨在確保訴訟程序順利進行，使國家刑罰權得
    以實現，以維持重大之社會秩序及增進重大之公共利益，其
    目的洵屬正當。又基於憲法保障人民身體自由之意旨，被告
    犯上開條款之罪嫌疑重大者，仍應有相當理由認為其有逃亡
    、湮滅、偽造、變造證據或勾串共犯或證人等之虞，法院斟
    酌命該被告具保、責付或限制住居等侵害較小之手段，均不
    足以確保追訴、審判或執行程序之順利進行，始符合該條款
    規定，非予羈押，顯難進行追訴、審判或執行之要件，此際
    羈押乃為維持刑事司法權有效行使之最後必要手段，於此範
    圍內，尚未逾越憲法第23條規定之比例原則，符合本院釋字
    第392號、第653號、第654號解釋意旨，與憲法第8條保障人
    民身體自由及第16條保障人民訴訟權之意旨，尚無違背（司
    法院大法官會議釋字第665 號解釋理由書參照）。次按羈押
    之必要與否，應按照訴訟進行程度及其他一切情事，由事實
    審法院斟酌認定，聲請停止羈押，除有同法第114 條各款所
    列情形之一不得駁回者外，准許與否，該管法院有自由裁量
    之權（最高法院56年度台抗字第67號裁定要旨參照）。又所
    謂羈押必要性，係由法院就具體個案，依職權衡酌是否有非
    予羈押顯難保全證據或難以遂行訴訟程序者為依據，法院在
    不違背通常生活經驗之定則或論理法則時，依法有審酌認定
    之職權無疑。
四、經查：本案被告甲○○涉犯加重強盜罪案件，前經原審法院
    判處有期徒刑 8年在案，顯見其犯罪嫌疑重大。且被告所犯
    刑法第330條第1項之罪，為法定最輕本刑 7年以上之重罪，
    衡諸被告已受重刑之諭知，且被告曾於91年間因犯竊盜罪，
    經臺灣桃園地方法院判處有期徒刑 8月，經具保釋放嗣後逃
    匿而遭通緝，並沒入保證金，有本院被告前案紀錄表可稽，
    是被告前有逃匿之事實，足認客觀上被告畏罪逃亡規避審判
    及執行之可能性甚高，參酌本案訴訟進度尚在準備程序階段
    ，猶需就案件之各項爭點、證據調查之範圍、方法等進行彙
    整，並聽取當事人意見，尤須確保各項證據不受干擾、影響
    ，自有繼續羈押被告之必要，難認以命具保、責付或限制住
    居等侵害較小之手段，足以確保審判或執行程序之順利進行
    。本院權衡國家刑事司法權之有效行使、社會秩序及公共利
    益、被告人身自由之私益及防禦權受限制之程度，認對被告
    維持羈押處分尚屬適當、必要，合乎比例原則，並無違前開
    司法院釋字第665 號解釋意旨，為確保日後仍有進行訴訟，
    或執行刑罰之可能情形，仍認為有繼續羈押之必要。至聲請
    意旨述及其家中尚有外籍配偶及年幼子女需照料等情，核與
    被告是否具備羈押事由與羈押必要性之法律判斷無涉，自無
    從據為准予被告具保停止羈押之正當事由。本件被告羈押原
    因尚未消滅，其所請具保停止羈押，自難准許，應予駁回。
中    華    民    國    99    年    4     月    9     日
                  刑事第十二庭  審判長法  官  蔡永昌
                                      法  官  蔡國在
                                      法  官  蔡新毅
以上正本證明與原本無異。
如不服本裁定，應於收受送達後五日內向本院提出抗告狀。
                                      書記官  賴立旻
中    華    民    國    99    年    4     月    12    日

司法院資訊處製作；財團法人民間司法改革基金會備份。
